【裁判字號】    99,交聲,1099
【裁判日期】    991230
【裁判案由】    聲明異議
【裁判全文】
臺灣臺南地方法院交通事件裁定        99年度交聲字第1099號
原處分機關  交通部公路總局嘉義區監理所麻豆監理站
異  議  人
即受處分人  楊林月華
上列受處分人因違反道路交通管理處罰條例案件，對於交通部公
路總局嘉義區監理所麻豆監理站民國99年7月30日所為之4件裁決
處分（裁決書案號如附表編號1至4所示）聲明異議，本院裁定如
下：
    主  文
原處分均撤銷。
楊林月華均不罰。
    理  由
一、原處分意旨略以：異議人所有之車牌號碼D5-7439號自用小
    客車（下稱系爭汽車），於如附表所示之違規時間，經人駕
    駛行經如附表所示之違規地點時，因有如附表所示之違規行
    為，而由舉發機關分別予以製單逕行舉發，嗣由原處分機關
    依法裁處異議人如附表所示之裁罰等情。
二、聲明異議意旨略以：系爭汽車已於民國94年4月20日在原處
    分機關辦理拒不過戶註銷，該車所有權已非異議人所有，原
    處分不查上情，仍逕處罰異議人，實有不當，爰聲明異議，
    請求撤銷原處分等語。
三、按汽車駕駛人在道路收費停車處所停車，未依規定繳費，主
    管機關應書面通知駕駛人於7日內補繳，並收取必要之工本
    費用，逾期再不繳納，處新臺幣300元罰鍰，道路交通管理
    處罰條例第56條第2項定有明文。另按道路交通管理處罰條
    例第7條之2、同條例第85條第1項及違反道路交通管理事件
    統一裁罰基準及處理細則第36條之規定，如係逕行舉發之情
    形，應按已查明之資料，由舉發機關送達被通知人即汽車所
    有人，再由汽車所有人依通知單之應到案日期前到案，並告
    知違規駕駛人之姓名等資料，處罰機關應另行通知違規駕駛
    人到案依法處理，逾應到案日期，處罰機關始得依上揭規定
    處罰該汽車所有人。換言之，對於違反道路交通管理處罰條
    例行為之處罰，原則上應處罰汽車駕駛人，而例外如有應可
    歸責於車輛所有人之情形下，始得處罰車輛所有人。然上開
    所指之「汽車所有人」，並非專指車籍資料上所登記之車主
    ，而係指該車輛於違規當時之真正所有權人，蓋車籍資料僅
    係監理機關對於車輛管理之行政登記事項，車籍資料上之車
    主名稱登記，雖可據以作為該車所有人之判斷依據，然該車
    籍資料所登記之車主，並非當然即為民法上之真正所有權人
    ，實際上仍應依照民法上動產所有權歸屬之相關規定加以判
    斷，而非絕對以車籍資料上登記之車主，為認定車輛所有權
    人之唯一標準。
四、經查：
  (一)舉發機關以異議人所有之車牌號碼D5-7439號自用小客車，
    於如附表所示之違規時間，經人駕駛行經如附表所示之違規
    地點時，因有如附表所示之違規事實為由，分別予以製單逕
    行舉發，嗣由原處分機關依法裁處異議人如附表所示之裁罰
    等情，有如附表所列案號之裁決書各1份及舉發通知單各1份
    在卷可稽。
  (二)次查，異議人陳稱登記為其所有之系爭汽車於94年4月20日
    向原處分機關以拒不過戶為由註銷一情，有原處分機關出具
    之汽車車籍資料查詢表附卷可稽（99年度交聲字第1099號交
    通事件卷宗第11頁）。另就系爭汽車之所有權已移轉乙節，
    異議人曾於97年2月21日本院96年度交聲字第839號交通事件
    調查庭中陳稱：D5-7439號車原本是登記我為車主，因為我
    先生把車子拿到盧進榮所開的金元當舖典當，後來沒辦法贖
    回，因為車子都是我先生在使用，也是他拿去典當，典當當
    天我有去，並且有在當票上簽名、蓋章，典當當時該車還有
    銀行的動產擔保貸款，後來有清償完畢，當時車子沒辦法贖
    回時，我先生說叫當舖處理，我先生說當舖已經把車子賣給
    一個叫做許文相的人。當時因為車子沒有辦過戶，一直收到
    牌照稅的單子，所以才去向當舖詢問看買主是誰，看能不能
    辦理過戶，至於許文相此人是盧進榮跟我先生說的，我也沒
    有見過這個人，我先生之前有按照盧進榮給我們的許文相電
    話找他，但是對方說他不是許文相等語綦詳；另證人即金元
    當舖負責人盧進榮亦於該案同日調查庭中結證稱：我之前不
    認識楊林月華（即異議人），因為借錢關係才認識，楊林月
    華於89年9月15日用車號D5-7439號車子向我典當，但這部車
    子向我典當21萬元沒有償還，當時是留車典當，我原本放在
    我的車庫裡面，流當之前我有通知楊林月華來贖回，但她說
    沒有辦法，我就用權益車的方式賣掉，原本我並不曉得這台
    車有向銀行辦理動產抵押，是到我要辦過戶時，才知道該車
    是有動產擔保抵押，因為該抵押債權未獲清償，所以無法辦
    理車主的過戶手續，這台車我有賣給一個同行介紹的客戶，
    但因為時間太久了，我現在找不到那個客戶的資料，據我瞭
    解是一個住在高雄叫許文相的人，在我賣出系爭汽車一年半
    後，楊林月華的先生曾經來找我，他來問車子賣給誰，當時
    我有抄買車客戶的姓名、電話給他，但是現在該客戶的資料
    我都找不到了，我當初確實告訴楊林月華的先生買車的是一
    個姓許的人，有給楊林月華的先生該許姓人士的電話，後來
    我要找許文相也找不到了，我當初賣車給許文相是將車子及
    行照都交給他，我印象中是流當證明書上面的流當日期那天
    賣掉的，因為我是以賣車的那天為流當日期，後我就沒再看
    過那台車了等語明確，並提出當票、臺南縣當舖同業公會證
    明書、系爭汽車行車執照影本各1紙以資為證，此經本院調
    取上開96年度交聲字第839號聲明異議全卷核閱屬實（96年
    度交聲字第839號交通事件卷宗第38至43頁、第45頁），是
    以，足認異議人確於89年9月15日已將系爭汽車典當交付予
    金元當舖，且於90年1月17日因流當遭金元當舖將該車轉售
    予第三人許文相等情屬實無訛。
  (三)依上開調查可知，異議人陳稱於本件違規時間即98年8月間
    ，其已非系爭車輛之所有權人一節，應無疑義。從而，本件
    違規事件發生時間既在異議人辦理該車牌照拒不過戶註銷登
    記之後，且無積極之證據證明異議人仍可能駕駛系爭汽車，
    於附表所示之時、地停車，則自難認異議人為上揭所示違規
    事件中該車輛之所有人及實際駕駛人。
五、綜上所述，異議人既非本件違規行為發生時系爭車輛之駕駛
    人，則原處分機關對之為如附表所示之裁決處分，於法即有
    未合。從而，異議人之異議為有理由，自應由本院將原處分
    撤銷，並為主文第2項所示不罰之諭知，以資適法。
六、據上論斷，應依道路交通管理處罰條例第87條第2項、道路
    交通事件處理辦法第19條前段，裁定如主文。
中    華    民    國    99    年    12    月    30    日
                  交通法庭  法  官  黃聖涵
以上正本證明與原本無異。
如不服本裁定，應於收受送達後5日內向本院提出抗告狀。（應
附繕本）
                            書記官  吳揆滿
中    華    民    國    99    年    12    月    30    日
 附表：
┌──┬──────┬────┬────┬────┬────────┬──────┬────┐
│編號│裁決書字號  │違規時間│違規地點│舉發機關│  舉發違規事實  │舉發違反法條│罰鍰金額│
│    │            │        │        │        │                │            │(新臺幣)│
├──┼──────┼────┼────┼────┼────────┼──────┼────┤
│ 1  │麻監裁罰字第│98年8月 │臺北縣蘆│臺北縣交│在道路收費停車處│道路交通管理│ 300元  │
│    │裁75-1CPA053│17日20時│洲市長興│通局    │所停車經催繳不依│處罰條例第56│        │
│    │13號（即99年│9分     │路      │        │規定繳費        │條第2項     │        │
│    │度交聲字第10│        │        │        │                │            │        │
│    │99號）      │        │        │        │                │            │        │
│    │            │        │        │        │                │            │        │
├──┼──────┼────┼────┼────┼────────┼──────┼────┤
│ 2  │麻監裁罰字第│98年8月 │臺北縣蘆│臺北縣交│在道路收費停車處│道路交通管理│ 300元  │
│    │裁75-1CPA054│18日7時 │洲市長興│通局    │所停車經催繳不依│處罰條例第56│        │
│    │33號（即99年│46分    │路      │        │規定繳費        │條第2項     │        │
│    │度交聲字第11│        │        │        │                │            │        │
│    │00號）      │        │        │        │                │            │        │
│    │            │        │        │        │                │            │        │
├──┼──────┼────┼────┼────┼────────┼──────┼────┤
│ 3  │麻監裁罰字第│98年8月 │臺北縣蘆│臺北縣交│在道路收費停車處│道路交通管理│ 300元  │
│    │裁75-1CPA055│19日21時│洲市長興│通局    │所停車經催繳不依│處罰條例第56│        │
│    │59號（即99年│12分    │路      │        │規定繳費        │條第2項     │        │
│    │度交聲字第11│        │        │        │                │            │        │
│    │01號）      │        │        │        │                │            │        │
│    │            │        │        │        │                │            │        │
├──┼──────┼────┼────┼────┼────────┼──────┼────┤
│ 4  │麻監裁罰字第│98年8月 │臺北縣蘆│臺北縣交│在道路收費停車處│道路交通管理│ 300元  │
│    │裁75-1CPA053│17日7時 │洲市光明│通局    │所停車經催繳不依│處罰條例第56│        │
│    │12號（即99年│56分    │路      │        │規定繳費        │條第2項     │        │
│    │度交聲字第11│        │        │        │                │            │        │
│    │03號）      │        │        │        │                │            │        │
│    │            │        │        │        │                │            │        │
└──┴──────┴────┴────┴────┴────────┴──────┴────┘

司法院資訊處製作；財團法人民間司法改革基金會備份。
